最高法院刑事判決　　　　　　　　　　　　　　　八十六年度台上字第七四一八號
　　上訴人　蘇桐發
　　被　告　甲○○
右上訴人因自訴被告業務侵占等罪案件，不服台灣高等法院台南分院中華民國八十五
年十二月三十一日第二審更審判決（八十五年度上更(一)字第四三九號，自訴案號：台
灣嘉義地方法院八十三年度自字第一三七號），提起上訴，本院判決如左：
    主  文
原判決關於業務侵占、背信部分撤銷，發回台灣高等法院台南分院。
    理  由
本件原判決以上訴人蘇桐發在第一審自訴意旨略稱：被告甲○○係祭祀公業蘇笑之管
理人，上訴人係該祭祀公業之派下員，被告為出售該祭祀公業所有之土地，竟不依慣
例召開全體派下員大會，裨說明其於民國八十三年三月二十四日與蕭崇哲、蘇丁記、
吳福生、陳慶來、王麗雪所訂定買賣契約之條件，及徵求表決，復故意隱蔽事實，僅
以徵求派下員各別出具同意書委任被告全權與承買人買賣之方式，騙取無知之派下員
交付同意書，迨陸續取得多數派下員之委任後，竟未依土地法第三十四條之一之規定
公告或通知上訴人依同一條件優先購買，及就上訴人所應獲得之對價為給付或提存，
即於八十三年五月二十三日將祭祀公業蘇笑所有之坐落嘉義市○○○段三○三、三○
三之一、三○三之二、三○三之四、三○三之五、三○三之七、三○三之八、三○三
之一○、三○三之一三、三○三之一五、三○三之一七、及三○四地號共十二筆土地
，以買賣為原因提出於嘉義市地政事務所辦理所有權移轉登記，期分別申請登記為上
開承買人所有，並蒙核准。又被告為圖利自己及上開土地之買受人，於將上開共有土
地出售時，亦擅將上訴人自有坐落於該共有土地上之地上物一併出賣，故附條件以上
訴人應拆除地上物及取得拆除之證明後，方能取得土地及建物價金，致上訴人不能隨
時向台灣嘉義地方法院提存所提領該土地款，已違背其受任為全體派下員共同處理土
地之任務，再者，祭祀公業蘇笑派下二、三房已絕嗣，仍分配予二房新台幣（下同）
一千五百六十二萬三千元，三房為一千七百六十一萬八千元，上開分配款顯為被告所
侵占，且依祭祀公業潛在房份計算，上訴人應有部分為二一六之一，而於上開提存書
內同列受取人之派下員蘇金貳其應有部分為二八八分之一，然被告竟以上訴人及蘇金
貳所應得之土地價款均為九十五萬八千五百元，是被告亦侵占上訴人應取得之土地對
價至少三十一萬九千五百元以上，因認被告涉有刑法第三百三十六條第二項之業務侵
占、第三百四十二條第一項之背信罪嫌云云，而經審理結果，以被告犯罪尚屬不能證
明，因而維持第一審諭知被告無罪之判決，駁回上訴人此部分在第二審之上訴，固非
無見。
惟查依卷附上訴人提出之祭祀公業蘇笑派下員名冊所載，蘇萬勳並未列名於該名冊內
（見原審上訴卷第六六頁），上訴人於原審前審已具狀指稱：蘇萬勳並非派下員，且
無證據足資證明其為派下員，被告竟允其分配，且已超額領取五百萬元，使上訴人及
其他派下員受分配之利益減少等情（見原審上訴卷第一○九頁），究竟上訴人所指是
否實情？事關被告有無侵占、背信犯行，自有究明之必要，原審就此未詳予調查審認
，亦未於判決理由內加以說明，難謂無應於審判期日調查之證據未予調查及理由不備
之違法。上訴意旨，執以指摘原判決違法，非無理由，應認原判決仍有撤銷發回之原
因。又本件雖屬刑事訴訟法第三百七十六條第三、五款所列案件，惟本法修正前，原
得上訴於第三審法院，且已繫屬於法院，依本法施行法第五條第一項規定，仍應依修
正前之法定程序終結之，附此明。
據上論結，應依刑事訴訟法第三百九十七條、第四百零一條，判決如主文。
中      華      民      國    八十六    年     十二     月     十八     日
                              最高法院刑事第三庭
                                  審判長法官  蔡  詩  文
                                        法官  莊  登  照
                                        法官  洪  明  輝
                                        法官  蔡  清  遊
                                        法官  吳  火  川
      右正本證明與原本無異
                                              書  記  官
中      華      民      國    八十六    年     十二     月    二十七    日
